臺灣高等法院刑事判決　　　　　　　　　　　　　　九十一年度上易字第四二號
　　上　訴　人　臺灣桃園地方法院檢察署檢察官
　　被　　　告　乙○○
　　　　　　　　丙○○
　　選任辯護人　施小凡
右上訴人因被告妨害家庭案件，不服臺灣桃園地方法院九十年度易字第一一九五號，
中華民國九十年十月二十六日第一審判決（起訴案號：臺灣桃園地方法院檢察署九十
年度偵字第七一八三號），提起上訴，本院判決如左：
    主  文
原判決撤銷。
丙○○連續有配偶而與人通姦，處有期徒刑伍月，如易科罰金，以參佰元折算壹日。
乙○○連續與有配偶之人相姦，處有期徒刑肆月，如易科罰金，以參佰元折算壹日。
    事  實
一、丙○○係甲○○之妻，為有配偶之人，竟基於概括之犯意，於民國八十九年九月
    十五日晚間十一時五十八分許至翌日（九月十六日）凌晨零時七分許，及同年九
    月十九日晚間九時三十二分許至同日晚間九時五十八分許，連續在桃園縣八德市
    ○○街十九巷十二號四樓住處（該處為丙○○與甲○○之住所）與乙○○通姦；
    乙○○明知丙○○為有配偶之人，亦基於概括之犯意，於上開同一時、地，連續
    與丙○○相姦。丙○○另基於與人通姦之同一概括犯意，於八十九年九月二十二
    日凌晨零時四分許至同日凌晨一時十二分許，在上開處所與另名不詳姓名之男子
    通姦。嗣經甲○○自其在上開住處裝設之錄影設備、及在該處其租用之電話上裝
    設之錄音設備之錄影、錄音紀錄，始得知上情。
二、案經甲○○訴由臺灣桃園地方法院檢察署檢察官偵查起訴。
    理  由
一、訊據被告丙○○、乙○○均矢口否認有通姦及相姦犯行，被告丙○○另辯稱：其
    於八十九年九月十五日下班即返回宜蘭娘家，同年九月十九日及二十一日拍攝之
    錄影帶中女子雖為其本人，然錄影帶中之男子並非乙○○，其亦未與乙○○或他
    人通姦，告訴人所提電話錄音帶並非其之通話聲音等語。被告乙○○辯稱未與丙○○通姦，告訴人所提之錄影帶及錄音中之男子均非其本人等語。被告丙○○之
    選任辯護人另以告訴人所提之錄音帶及錄影帶均係偷錄所得，並無證據能力等語
    辯護。惟查：
（一）告訴人甲○○係以其在上開住處裝置之錄影及錄音設備所錄得之錄影帶及電話
      錄音內容，作為指訴被告等有通姦及相姦犯行之證據。查告訴人與被告丙○○
      係夫妻關係，前開桃園縣八德市○○街十九巷十二號四樓原係告訴人甲○○與
      被告丙○○之住所，告訴人裝置之錄影設備拍攝之客廳及臥室，均係告訴人與
      被告丙○○共同生活使用之起居空間，另告訴人錄音之第0000000號電
      話係告訴人向中華電信公司租用之電話，平素由告訴人及被告共同使用等情，
      業為被告丙○○及告訴人供述一致，並有戶籍謄本影本在卷可稽；告訴人在本
      身住家及所租用之電話裝設錄影及錄音設備，即使其目的在蒐集被告丙○○有
      無與人通姦之犯罪證據，惟通姦本身即屬不法行為，告訴人並非無故為之，尚
      無觸犯刑法第三百十五條之一之罪及違反通訊保障及監察法之可言，其錄得之
      錄影帶及錄音帶自與違法取得之證據有別，非無證據能力，合先究明。
（二）告訴人在偵查中所提出經剪輯轉錄之錄影帶及由錄影帶畫面翻拍之照片，畫面
      雖非十分清晰，惟經原審法院就該錄影帶、照片勘驗，及囑託法務部調查局解
      析處理翻拷勘驗結果，雖無法辨別錄影帶中之男子是否為被告乙○○，然查其
      中：(1)八十九年九月十五日晚間十一時五十九分許及翌日零時七分許，該臥室
      內確有全裸之男女在場；(2)同年九月十九日晚間九時十六分許，被告丙○○與
      一男子在客廳內，曾將身體趴至男子懷裡狀至親暱，並在沙發擁抱，至九時三
      十二分許二人在臥室床上，女子仰臥雙腳上抬，男子趴在女子身上，為做愛之
      前戲動作，隨後熄燈；(2)同年九月二十二日凌晨零時四分、及一時十二分許，
      均有男女在臥室床上翻滾及相擁動作：有各該勘驗筆錄及照片（偵查他字卷第
      八頁、原審卷第二十二頁、第二十三頁、第三十五頁、第三十七頁、第五十四
      頁）、及錄影帶二捲可按。本院調查時，告訴人再提出其分別於八十九年九月
      十五日、同年九月十九日、及同年九月二十一日晚間開始連續錄製，未經任何
      剪輯之錄影帶三捲，經本院分別勘驗結果，各捲錄影帶開始錄製之時間、及相
      關畫面顯示之錄影時間，均與告訴人所製作之時間表相符（見本院卷第六十九
      頁、第八十七頁、及第九十七頁），且其中重要之相關部分為：(1)八十九年九
      月十五日晚間錄影鏡頭正對告訴人家中臥室床上，臥室內有女子在內，並曾於
      八時四十四分許通電話，至十時四十八分許有開啟鐵門及男子聲音，十一時五
      十八分許有女子全裸畫面，十一時五十九分許出現男子裸體背面，該男子即上
      床熄燈，之後雖無畫面，然錄有女子性行為時之呻吟及喘息聲音，至翌日零時
      七分許出現微弱燈光，有一男一女坐在床上，男子正在穿衣。該錄影帶中女子
      之髮型、聲音、容貌均與被告丙○○酷似，男子則始終未看到正面。(2)八十九
      年九月十九日晚間錄影畫面同時顯示告訴人家中客廳及臥室部分，晚間七時被
      告丙○○在客廳抽煙，九時十四分許有一男子隨丙○○進入客廳，之後二人在
      沙發擁抱後分開聊天，九時三十分客廳熄燈進入臥室開燈，九時三十二分二人
      在床上擁吻後，女子躺上床上雙腳上抬，男子俯在女子身上，九時三十三分男
      子起身熄燈，無法辨識面貌，可看出留短髮，至九時五十八分許女子赤裸自臥
      室左方走向右方，十時三分許開燈，二人已穿好衣服，十時五分許男子走進冷
    氣出風口抽煙（面對錄影鏡頭），容貌酷似被告乙○○，十時七分許二人擁吻
      ，至十時二十七分許該男子離開。(3)八十九年九月二十一日晚間之錄影畫面亦
      係顯示客廳及臥室，被告丙○○於晚間九時三十九分許返家，復於十一時五十
      六分許外出，翌日（九月二十二日）凌晨零時一分許一男一女進入客廳，零時
      四分許關燈進入臥室，在床上擁抱翻滾，零時六分許臥室熄燈，一時十二分許
      臥室開燈，隱約有男子未著上衣走動，至一時十五分許男女離開臥室，至客廳
      出大門。有勘驗筆錄（本院卷第五十九頁至第六十二頁、第一二一頁至一二二
      頁）及錄影帶三捲在卷可稽。前開八十九年九月十五日之錄影帶中女子酷似被
      告丙○○，且該處係被告丙○○與告訴人之住處臥室，衡情當無其他女子出入
      之可能，其餘十九日及二十一日錄影帶中之女子均為被告丙○○，業據其於勘
      驗時供承在卷（本院卷第六十一頁、第一二二頁），故依據上開錄影帶之勘驗
      結果，被告丙○○於上開時地確有通姦行為，已堪予認定。
（三）被告丙○○於八十九年九月十五日晚間八時四十四分許曾以0000000號
      電話與被告乙○○通話，另於八十九年九月二十日亦曾以上開電話與被告乙○○通話，有告訴人所提之錄音帶及電話錄音譯文可稽，該二通電話錄音經原審
      及本院勘驗結果，通話內容均與告訴人所提電話錄音譯文完全相符，亦有勘驗
      筆錄及該電話錄音譯文可憑（電話錄音譯文見本院卷第七十頁至第八十六頁、
      偵查卷第二十一至三十五頁；勘驗筆錄見原審卷第七十頁、本院卷第一六七頁
      ）。被告二人雖均否認有上開通話，然經本院囑託法務部調查局就該二捲錄音
      帶之聲音與被告二人之聲音是否相同鑑定結果，該二捲錄音帶內疑似被告乙○○及丙○○之聲音與其本人聲音音質相同，有法務部調查局九時一年八月二十
      一日調科參字第０九一００四五九一一０號鑑定通知書可稽（本院卷第一七五
      頁），故該二捲電話錄音確係被告二人之通話內容已要無疑義，被告二人所辯
      顯屬卸飾之詞，不足採信。第查：(1)被告二人八十九年九月十五日晚間八時四
      十四分許之通話，除有錄音證明外，該次通話內容中被告丙○○之聲音部分，
      同時亦經該日之錄影帶所錄得，業經本院勘驗無訛（本院卷第六十頁），且被
      告二人在該次通話中均曾提及被告二人及告訴人之姓名，內容亦多為被告二人
      間之感情及交往情形之描述，以及被告丙○○是否離開告訴人等情。(2)被告二
      人八十九年九月二十日之通話，其中除提及電話號碼及被告乙○○之姓名外，
      被告丙○○並曾對被告乙○○以「老公」相稱，二人交談內容亦提及二人確有
      姦情不諱，均有電話錄音譯文可按，被告乙○○與被告丙○○二人確有姦情，
      已屬灼然。至於九月十五日之錄影帶雖未錄得該男子之容貌，然該錄影帶中所
      錄得男子之聲音與當日電話錄音中被告乙○○之聲音相同，另九月十五日之錄
      影帶中該男子容貌、髮型均與被告乙○○酷似，再參諸上述電話錄音之內容，
      堪認九月十五日及九月十九日兩次錄影帶中與被告丙○○相姦之男子確為被告
      乙○○無訛。
（四）被告丙○○於事發搬離上開住處後，所遺留之筆記本上有關於「Ｍ」已經結婚
      ，其感覺自己破壞人家家庭，及「王采暄」要生產等文字記載，有告訴人所提
      之筆記本影本可稽（本院卷第四十頁），被告丙○○亦坦承該筆記本確為其書
      寫之字跡在卷（本院第一三八頁），而王采暄確為被告乙○○之妻（已離婚）
      ，且於八十九年六月十六日生產等事實，亦為被告二人所不諱言，復有被告乙○○之全戶戶籍資料可憑（本院卷第一０八、一０九頁），亦可資為被告二人
      間確有姦情之佐證。
（五）被告丙○○雖辯稱八十九年九月十五日下班後即返回宜蘭娘家，告訴人錄影帶
      所示時間不符云云。惟查告訴人裝置之錄影設備器材係八十九年九月十三日購
      得，有信用卡簽帳單影本可考，距離首次錄得被告等通姦之日期相距僅六日，
      且告訴人係基於蒐證目的裝置錄影設備，自會正確核對顯示之日期時間，不致
      有發生錯誤或故為調整不正確之時間等情形。而依上開錄影及同日之電話錄音
      所示，再參諸當日（九月十五日）被告丙○○在設於桃園縣龍潭鄉○○路三十
      五號連展科技股份有限公司通訊部上班，至下午五時三十分下班，有桃園縣警
      察局平鎮分局函覆之該公司八十九年九月份簽到簿影本在卷（本院卷第一０六
      頁），已堪認被告丙○○當日晚間確在家中。至於被告丙○○隨曾提出日期顯
      示為八十九年九月十五日之照片乙張（原審卷證物袋內），然照相機之日期顯
      示本可隨時手動調整，亦往往會因設定或調整日期時，僅調整設定日期，未連
      同時、分、秒一併調整，因而產生日期更換時顯示日期與實際日期有差異之情
      形，故被告丙○○所提之上開照片並不足以推翻上開錄影及電話錄音所顯示之
      日期，被告丙○○辯稱其當日（九月十五日）晚間不在家中乙節，自無可採。
（六）八十九年九月十九日晚間及同年月二十二日凌晨所錄得之女子確為被告丙○○
      ，業據其坦承不諱，已如前述，另查證人之妹陳秋如係八十九年九月二十三日
      訂婚，有訂婚用之貼紙可按，故證人陳秋如在原審關於被告丙○○於同年月二
      十二日白天陪同其返回宜蘭部分之證言，與錄影帶錄得之通姦時間係在二十二
      日凌晨乙節並無衝突，至於陳秋如其餘關於被告丙○○陪同其購物等證言，陳
      秋如均無法指出確切之日期，且與前述之時間或不相符，無非附和被告丙○○
      之辯解所為迴護之詞，自不足資為有利於被告等之論據。
（七）綜上所述事證綜合以觀，被告二人於前開時、地確有通姦及相姦之犯行，事證
      已臻明確，至於八十九年九月二十二日凌晨零時許部分與被告丙○○通姦之男
      子，雖無法證明係被告乙○○，惟被告丙○○該次另有與不詳男子通姦之犯行
      ，亦應堪認定，被告二人前開所辯，均顯屬畏罪卸飾之詞，不足採信。
二、核被告丙○○所為，係犯刑法第二百三十九條前段之罪；被告乙○○係犯同條後
    段之罪。被告二人之前開多次犯行，時間緊接，手段雷同，又均係觸犯犯罪構成
    要件相同之罪名，顯均係基於概括犯意反覆實施，均應依連續犯之規定以一罪論
    ，並依法加重其刑。檢察官起訴時雖認被告二人於八十九年九月十五日及同年月
    十六日有二次通、相姦犯行，為被告二人自八十九年九月十五日晚間延續至翌日
    （十六日）凌晨僅有一次通、相姦犯行，公訴意旨自有誤會，然起訴之基本社會
    事實仍屬相同。又被告丙○○另於八十九年九月十九日、九月二十二日之兩次通
    姦犯行雖未經起訴，其中九月二十二日又係與另名不詳男子通姦，然而其既係基
    於與配偶以外之人通姦之概括犯意為之，仍為連續犯，與經起訴部分犯行有裁判
    上一罪關係，自為起訴效力所及。被告乙○○八十九年九月十九日之相姦犯行雖
    亦未經起訴，然與經起訴部分與連續犯之裁判上一罪關係，亦為起訴效力所及。
三、原判決未就卷內事證詳為查證，遽行諭知被告二人無罪之判決，自非妥適；又原
    審法院九十年十月十二月審判筆錄及同年十月二十六日之宣判筆錄，均未經審判
    長簽名，亦顯有未合。檢察官提起上訴指摘原判決不當，為有理由，應由本院將
    原判決撤銷，另為適法之諭知。爰審酌被告二人之素行、犯罪之動機、目的、手
    段、對告訴人所造成之傷害程度、及犯罪後均態度不佳等一切情狀，分別量處如
    主文第二、三項所示之刑，以示儆懲。被告等行為後，刑法第四十一條已於九十
    年一月十二日修正公布生效，將原定須犯最重本刑為三年以下有期徒刑以下之刑
    之罪，而受六月以下有期徒刑或拘役之宣告，始得易科罰金之規定，修正為犯最
    重本刑為五年以下有期徒刑以下之刑之罪，而受六月以下有期徒刑或拘役之宣告
    者，均得易科罰金，相比較之下，自以適用修正後之規定有利於被告，爰併依修
    正後之規定法諭知易科罰金折算標準。
據上論斷，應依刑事訴訟法第三百六十九條第一項前段、第三百六十四條、第二百九
十九條第一項前段、刑法第二百三十九條、第五十六條、第二條第一項前段、第四十
一條第一項前段、罰金罰鍰提高標準條例第一條前段、第二條第一項，判決如主文。
本案經檢察官劉家芳到庭執行職務。
中      華      民      國    九十一    年      九      月    二十五    日
                              臺灣高等法院刑事第二十三庭
                                  審判長法  官 黃  瑞  華
                                        法  官 雷  雯  華
                                        法  官 宋      祺
右正本證明與原本無異。
不得上訴。
                                        書記官 蔡  慧  娟
中      華      民      國    九十一    年      九      月    二十七    日
附錄：本判決論罪科刑法條全文
刑法第二百三十九條
有配偶而與人通姦者，處一年以下有期徒刑；其相姦者亦同。
